臺灣臺中地方法院刑事判決　
111年度交訴字第232號
公  訴  人  臺灣臺中地方檢察署檢察官
被      告  李嘉龍




選任辯護人  歐嘉文律師
            劉珈誠律師
上列被告因肇事逃逸罪等案件，經檢察官提起公訴（111年度偵
字第25334號），本院判決如下：
    主  文
李嘉龍犯不能安全駕駛動力交通工具致人於死罪，處有期徒刑陸
年；又犯駕駛動力交通工具發生交通事故致人死亡逃逸罪，處有
期徒刑叁年；又犯傷害罪，處有期徒刑柒月。
    犯罪事實
一、李嘉龍於民國111年5月28日下午某時起至同日下午4時許止
    ，在臺中市○○區○○路○段000號其居處內，與友人共同飲用啤
    酒酒類後，分別於下列時、地，為各行為：
　㈠其明知飲用含酒精成分酒類後，對於周遭事物之辨識、注意
    及控車能力均較降低，足以影響安全駕駛能力；亦未考領小
    型車普通駕駛執照，依法不得駕車，其客觀上能預見飲用酒
    類後駕駛動力交通工具行駛於道路，可能因飲用酒類之酒精
    效果導致前述辨識、注意力及車輛正常操控能力下降引發交
    通事故，衍生他人死亡之結果，竟仍基於飲用酒類達相當程
    度而駕駛動力交通工具之犯意，於飲用酒類後，即於111年5
    月28日下午5時許，欲載其友人張瑞君返回臺中市豐原區中
    正路租屋處，而無照駕駛其女友廖家暄（起訴書誤載為廖家
    瑄）所有車牌號碼0000-00號自用小客車，自前開居處出發
    ，沿臺中市神岡區昌平路五段由南往北方向行駛，而於111
    年5月28日下午5時18分，途經神岡區昌平路五段288號前，
    本應注意汽車駕駛人不得酒醉駕車，且汽車駕駛時，駕駛人
    應注意車前狀況，並隨時採取必要之安全措施，且應注意行
    車速度，依速限標誌或標線之規定，而依當時情形，天候為
    晴、日間自然光線、視距良好、該處為乾燥、無缺陷、無障
    礙物之柏油路面，即客觀上無不能注意之情事，竟疏未注意
    上情，然其因飲用酒類致精神、辨識、注意能力及行車操控
    能力皆受酒精效用影響而未能注意車前狀況即前方車輛動態
    ，且違規超速行駛，適因林松柏騎乘腳踏車亦沿神岡區昌平
    路五段慢車道行駛於同向右前方處，李嘉龍駕駛前開自用小
    客車遂直接由後往前高速追撞同向前方之林松柏，致使林松
    柏當場人車倒地，因而受有頭部、胸腹部鈍挫傷致多重器官
    損傷而當場死亡。嗣經警方於犯罪事實欄㈢所示，據報循線
    逮捕李嘉龍後，並於111年5月28日下午6時4分，在臺中市政
    府警察局豐原分局社口派出所，對其施以酒精濃度吐氣測試
    ，測得其吐氣酒精濃度為每公升0.58毫克，而查獲上情。
  ㈡其明知駕駛車輛發生前揭車禍事故，應即採取救護或其他必
    要措施，並向警察機關報告，而不得逕行駛離，且經車內副
    駕駛座乘客張瑞君告知應停車查看林松柏情況，竟為圖逃避
    酒後駕車肇事責任，基於駕駛動力交通工具致人死亡而逃逸
    之犯意，於犯罪事實欄㈠所示發生車禍肇事後，未下車查看
    林松柏，亦未召請他人救助或報警，隨即駕駛前開自用小客
    車逃逸現場，並將該車棄置在臺中市神岡區昌平路五段109
    巷口處，再徒步返回其位在前述居處內躲藏。嗣經警方據報
    抵達現場處理，發覺前開自用小客車之前擋風玻璃及右前保
    險桿嚴重毀損，復經車內乘客即張瑞君在李嘉龍棄車處，當
    場向警方指明駕車肇事者係李嘉龍後，再循線至李嘉龍位在
    上址居處追查；另經臺中市政府警察局豐原分局社口派出所
    員警亦據報到場協助逮捕李嘉龍。
　㈢其同時基於妨害公務及傷害他人身體之犯意，於犯罪事實欄
    ㈡所示行為後，在其位於上址居處內，明知公務員即臺中市
    政府警察局豐原分局社口派出所員警紀蒼佑據報到場處理之
    際，竟徒手毆打公務員即員警紀蒼佑，另用手掐住紀蒼佑頸
    部處，復以腳踢紀蒼佑胸口處，致使公務員即員警紀蒼佑因
    而受有頸部擦傷、左側手肘擦傷、胸部挫傷之傷害，以上開
    強暴方式，對於公務員即員警依法執行職務時，妨害員警依
    法執行職務。嗣經警方於同日下午5時46分，在上開居處逮
    捕李嘉龍，並於111年5月28日下午6時4分，在派出所對其施
    以吐氣酒精濃度測試，測得其吐氣酒精濃度為每公升0.58毫
    克，而查獲上情。
二、案經吳麗玉（即林松柏之配偶）、紀蒼佑分別訴由臺中市政
    府警察局豐原分局報請臺灣臺中地方檢察署檢察官偵查起訴
    。
    理  由
一、證據能力部分：
  ㈠以下本案所引用被告以外之人於審判外之言詞或書面陳述，
    均經本院於審判時當庭直接提示而為合法調查，檢察官、被
    告李嘉龍及其選任辯護人均同意作為證據（參見本院卷宗第
    102頁至第103頁），本院審酌前開證據作成或取得狀況，均
    無非法或不當取證之情事，亦無顯不可信情況，故認為適當
    而均得作為證據。是前開證據，依刑事訴訟法第159 條之5 
    規定，均具有證據能力。
  ㈡除法律另有規定外，實施刑事訴訟程序之公務員因違背法定
    程序取得之證據，其有無證據能力之認定，應審酌人權保障
    及公共利益之均衡維護，刑事訴訟法第158 條之4 定有明文
    。本案所引用之非供述證據，並無證據證明係實施刑事訴訟
    程序之公務員違背法定程序所取得，且檢察官、被告及其選
    任辯護人均未表示無證據能力，自應認均具有證據能力。
二、認定犯罪事實所憑證據及理由： 
  ㈠就犯罪事實欄㈠㈡㈢所示各犯罪事實，業據被告分別於警詢、
    偵訊及本院審判中均坦承不諱（參見臺灣臺中地方檢察署11
    1年度相字第1046號偵查卷宗第49頁至第57頁、第217頁至第
    221頁；本院卷宗第28頁至第29頁、第109頁至第111頁），
    核與證人即目擊者張瑞君於警詢證述及偵訊中具結證述、證
    人即車主廖家暄於警詢證述、告訴人即到場處理員警紀蒼佑
    於偵訊中陳述內容大致相符（參見臺灣臺中地方檢察署111
    年度相字第1046號偵查卷宗第61頁至第67頁、第211頁至第2
    13頁、第77頁至第79頁；111年度偵字第25334號偵查卷宗第
    63頁至第64頁），並有道路交通事故現場圖、道路交通事故
    調查表㈠㈡、臺中市政府警察局道路交通事故當事人酒精測定
    紀錄表、臺中市政府警察局交通事故補充資料表、車牌號碼
    0000-00號車輛詳細資料報表各1份；肇事現場暨車損照片共
    計45張、監視器翻拍照片共計13張（參見臺灣臺中地方檢察
    署111年度相字第1046號偵查卷宗第103頁至第107頁、第97
    頁、第109頁、第185頁、第115頁至第159頁、第161頁至第1
    73頁）；臺中市政府警察局豐原分局處理相驗案件初步調查
    報告暨報驗書、臺灣臺中地方檢察署相驗筆錄、相驗屍體證
    明書、相驗照片、檢驗報告書、法務部法醫研究所法醫毒字
    第1116103832號毒物化學鑑定書、臺中市政府警察局111年6
    月15日中市警鑑字第1110045974號鑑定書、刑案現場勘察報
    告各1份（參見臺灣臺中地方檢察署111年度相字第1046號偵
    查卷宗第23頁至第24頁、第207頁、第227頁、第247頁至第2
    59頁、第261頁至第269頁、第275頁；111年度偵字第25334
    號偵查卷宗第29頁至第31頁、第53頁至第57頁）；清泉醫院
    111年5月28日診斷證明書1份、密錄器翻拍照片共計4張（參
    見臺灣臺中地方檢察署111年度相字第1046號偵查卷宗第83
    頁、第173頁至第177頁）附卷可參，核屬相符，足認被告上
    開自白內容，應可採信。
  ㈡按駕駛人駕駛汽車，應遵守道路交通標誌、標線、號誌之指
    示；行車速度，依速限標誌或標線之規定。無速限標誌或標
    線者，行車時速不得超過50公里；汽車行駛時，駕駛人應注
    意車前狀況，並隨時採取必要之安全措施；汽車駕駛人飲用
    酒類或其他類似物後其吐氣所含酒精濃度達每公升0.15毫克
    或血液中酒精濃度達0.03％以上者，不得駕車，道路交通安
    全規則第90條第1項、第93條第1項第1款前段、第94條第3項
    、第114條第2款分別定有明文。經查：
　　⒈被告未考領小型車普通駕駛執照等情，業據被告於本院審
      判中自承（參見本院卷宗第110頁），並有駕籍查詢結果
      列表、證號查詢汽車駕駛人資料各1份（參見臺灣臺中地
      方檢察署111年度相字第1046號偵查卷宗第205頁、本院卷
      宗第49頁）附卷可參；又被告於本院審判中自陳，其學歷
      為高中肄業，且知悉政府長期宣傳不得酒後駕車（參見本
      院卷宗第29、110頁）等語，亦具有自行駕車之操控能力
      ，足徵被告具有相當智識能力而能知悉上揭規定，是其雖
      未考領有小型車普通駕駛執照，然於駕車時，依法仍應負
      有前開注意義務。
　　⒉被害人林松柏死亡後，經法務部法醫研究所鑑定結果，認
      為其眼球液未檢出酒精、鴉片類、安非他命類、鎮靜安眠
      藥及其他常見毒藥物成分等情，亦有法務部法醫研究所法
      醫毒字第1116103832號毒物化學鑑定書1份（參見臺灣臺
      中地方檢察署111年度相字第1046號偵查卷宗第275頁）附
      卷可參，堪認於肇事發生當時，被害人林松柏自身並非處
      於不能安全騎乘腳踏車之情狀，
　　⒊另依卷附道路交通事故調查報告表㈠所示內容觀之（參見臺
      灣臺中地方檢察署111年度相字第1046號偵查卷宗第105頁
      ），案發當時天候為晴天、日間自然光線、視距良好、該
      處為乾燥、無缺陷、無障礙物之柏油路面，亦無其他不能
      注意之情事，然被告於行經肇事處時，竟疏未遵守上開規
      定，於飲酒後吐氣所含酒精濃度已達每公升0.58毫克，其
      認知、專注及行為反應能力均已下降，已達不能安全駕駛
      情況下，猶仍駕車上路。且依證人張瑞君於警詢證述及偵
      訊具結證稱：其係被告駕駛系爭車輛駕駛座之乘客，被告
      於發生車禍肇事前，駕駛系爭車輛車速很快，而車輛右前
      方有騎乘腳踏車之被害人林松柏，其尚未及提醒被告之際
      ，被告車輛直接由後方撞上被害人林松柏騎乘腳踏車（參
      見臺灣臺中地方檢察署111年度相字第1046號偵查卷宗第6
      3頁至第65頁、第213頁）等語，亦為被告所不爭執；另依
      卷附肇事現場車輛毀損情況照片所示（參見臺灣臺中地方
      檢察署111年度相字第1046號偵查卷宗第137頁至第141頁
      、第149頁至第159頁），被害人林松柏騎乘腳踏車經車禍
      撞擊後，幾乎完全解體損毀變形，而被告駕駛系爭車輛之
      前擋風玻璃及右前保險桿嚴重毀損等情，益徵被告於案發
      時，駕車速度顯已超逾該處車輛速限時速50公里甚多，足
      見被告顯處於此等無法安全駕駛情況下超速行駛，因操控
      能力不佳而撞擊車輛右前方之被害人林松柏騎乘腳踏車。
      至被害人林松柏則於本案車禍遭撞擊後，因其頭部、胸腹
      部鈍挫傷致多重器官損傷而當場死亡等情，已如前述，故
      被告就本案交通事故發生所致被害人林松柏之死亡確有過
      失，自應負過失責任甚明。
  ㈢按加重結果犯，以行為人能預見其結果之發生為要件，所謂
    能預見乃指客觀情形而言，與主觀上有無預見之情形不同，
    若主觀上有預見，而結果之發生又不違背其本意時，則屬故
    意範圍，是以加重結果犯對於加重結果之發生，並無主觀上
    之犯意可言（最高法院47年度台上字第920號判決要旨參照
    ）。經查：
　　⒈一般人於飲用酒類後，其駕駛技巧、視覺及行為反應能力
      因受酒精作用影響，通常係呈不能安全駕駛動力交通工具
      之狀態，故一般人在客觀上應能預見飲酒後駕車上路，若
      稍有不慎，極易導致車禍發生，並危及自身、乘客及其他
      用路者身體或生命安全，且有可能造成受傷或死亡結果，
      先予指明。
　　⒉被告主觀上雖未預見前揭駕車肇事致使被害人死亡結果，
      然該結果為一般人客觀所得預見，故被告主觀雖係基於酒
      醉後不能安全駕駛車輛程度之故意而駕車上路，嗣於行車
      途中，因受體內酒精影響，致使其注意力及操控車輛能力
      降低，而於其吐氣所含酒精濃度已達每公升0.58毫克，猶
      貿然駕車行駛於公路而肇事，導致被害人林松柏遭被告駕
      駛車輛自後方撞擊而發生死亡結果；然被告在客觀上既能
      預見飲酒後駕車肇事將可能導致傷亡，且被害人林松柏確
      因被告於飲酒後達不能安全駕駛車輛程度之駕車肇事行為
      而發生死亡結果，堪認被告酒後駕車行為與被害人林松柏
      之死亡結果間，自具有相當因果關係，被告就犯罪事實欄
      ㈠所示部分，自應對被害人林松柏因本案車禍而致死亡之
      加重結果負責。
　㈣⑴肇事逃逸罪，修正前刑法第185 條之4 係以「駕駛動力交通
    工具肇事，致人死傷而逃逸」為要件，本罪處罰之不法行為
    乃「逃逸」行為，其中「駕駛動力交通工具肇事致人死傷」
    並非處罰之行為，而屬行為情狀，規範肇事原因來自駕駛風
    險，並以死傷作為肇事結果之限制，由此建構行為人作為義
    務的原因事實，以禁止任意逸去。司法院對本規定為合憲審
    查，以釋字第777 號解釋闡明「非因駕駛人之故意或過失所
    致事故之情形是否構成『肇事』，尚非一般受規範者所得理解
    或預見，於此範圍內，其文義有違法律明確性原則」、「一
    律以1 年以上7 年以下有期徒刑為其法定刑，致對犯罪情節
    輕微者無從為易科罰金之宣告，對此等情節輕微個案構成顯
    然過苛之處罰，於此範圍內，不符憲法罪刑相當原則，與憲
    法第23條比例原則有違」。立法院因而循旨修正該規定，於
    110年5月28日總統公布後施行，修正後規定「駕駛動力交通
    工具發生交通事故，致人傷害而逃逸者，處6月以上5年以下
    有期徒刑；致人於死或重傷而逃逸者，處1年以上7年以下有
    期徒刑。犯前項之罪，駕駛人於發生交通事故致人死傷係無
    過失者，減輕或免除其刑」。首先，將原來駕駛動力交通工
    具「肇事」之文字修正為「發生交通事故過失（有過失）」
    及「發生交通事故…係無過失」，以符合法律明確性；其次
    ，為符合罪刑相當原則，區分行為情狀所發生交通事故之結
    果為「傷害」與「死亡或重傷」而異其刑罰效果，規定不同
    之法定刑（所生結果為何應以行為時點判斷），另就無過失
    而發生交通事故，明定減輕或免除其刑。以上，本次法律之
    修正，其中法律效果已經修改變更，至為明確；至本罪行為
    情狀之規定，依本院向來見解，認為行為人駕駛動力交通工
    具發生交通事故致死傷後逃逸，即已構成本罪，不論對於發
    生交通事故之原因有無過失，均非所屬，是則，關於本罪行
    為情狀，自「肇事」修改為「發生交通事故，致人傷害、死
    亡或重傷」以及「發生交通事故致人死傷係無過失」，實則
    僅係將刑法文義明確化，俾符合法律明確性原則，惟其內涵
    並無不同。另關於本罪處罰之不法行為，則仍保留「逃逸」
    之文字，上開司法院釋字第777 號解釋理由書雖併予檢討建
    議「關於停留現場之作為義務部分，參酌所保護之法益，訂
    定發生事故後之作為義務範圍」，然本次修法終未變更。⑵
    所謂「逃逸」，依文義解釋，係指自肇事現場離開而逸走，
    使人無法在肇事現場經由目視掌握肇事者與事故關聯性的行
    為。惟肇事者終將離開現場，殆不可能始終留在現場，究其
    犯罪之內涵，除了離開現場（作為）之外，實因其未履行因
    肇事者身分而產生之作為義務（不作為），是本罪結合學理
    上所稱之作為犯及不作為犯之雙重性質。職是，應進一步探
    究者，乃發生交通事故致人死傷者，於離開現場前究有何種
    之作為義務，此亦為上開解釋理由書曉諭釐清之面向，雖未
    經修法，然其釋義乃司法不可迴避之任務。逃逸之文義解釋
    既有分歧，則立法沿革之主觀解釋與規範目的之客觀解釋，
    有其關鍵意義，審諸法規範目的，駕駛動力交通工具為維持
    現代社會生活所必需，交通事故已然為必要容忍的風險，則
    為保障事故發生後之交通公共安全、避免事端擴大，及為保
    護事故被害人之生命、身體安全，自須要求行為人留在現場
    ，即時對現場為必要之處理、採取救護、救援被害人行動之
    義務，復鑑於有別於其他案件─交通事件證據消失迅速（通
    常交通事故現場跡證必須立刻清理）之特性，為釐清肇事責
    任之歸屬，確保交通事故參與者之民事求償權不致求償無門
    （惟基於不自證己罪原則，國家刑事追訴利益不在保障範圍
    ），於此規範目的，亦可得出肇事者有在場，對在場被害人
    或執法人員不隱瞞身分之義務。此由歷次立法說明「為維護
    交通，增進行車安全，促使當事人於事故發生時，能對被害
    人即時救護，俾減少死傷，以保護他人權益並維護社會秩序
    」、「肇事逃逸者延誤受害者就醫存活的機會，錯失治療的
    寶貴時間」、「為使傷者於行為人駕駛動力交通工具發生交
    通事故之初能獲即時救護，該行為人應停留在現場，向傷者
    或警察等有關機關表明身分，並視現場情形通知警察機關處
    理、協助傷者就醫、對事故現場為必要之處置等，故縱使行
    為人駕駛動力交通工具發生交通事故致人死傷係無過失，其
    逃逸者，亦應為本條處罰範圍，以維護公共交通安全、釐清
    交通事故責任」，可知依立法沿革之主觀解釋亦得印證。核
    與遺棄罪迥然有別。是故，所謂「逃逸」係指離開事故現場
    而逸走之行為，駕駛人於發生交通事故致人死傷時，應有在
    場之義務，至於駕駛人對於事故發生有無過失、被害人是否
    處於無自救力狀態、所受傷勢輕重，則非所問。交通事故駕
    駛人雖非不得委由他人救護，然仍應留置現場等待或協助救
    護，並確認被害人已經獲得救護，或無隱瞞而讓被害人、執
    法人員或其他相關人員得以知悉其真實身分、或得被害人同
    意後始得離去。倘若不然，駕駛人不履行停留現場之義務而
    逕自離去（包含離去後折返卻未表明肇事者身分），自屬違
    反誡命規範而構成逃逸。以上，為本院向來所採之見解，於
    修法前後之適用，並無不同（最高法院110年度台上字第613
    號判決要旨參照）。經查：
　　⒈就犯罪事實欄㈡部分，被告於本案車禍發生後，除未下車
      查看外，亦未停留現場等待救護人員或警方到場處理，甚
      或於車內乘客即證人張瑞君向被告表示，被告駕車已撞人
      ，應停車處理等語，被告聞訊猶未停車，即逕行駕車離開
      現場，並輾轉逃逸至臺中市○○區○○路○段000號居處躲藏等
      情，業經證人張瑞君分別於警詢證述、偵訊具結證述明確
      （參見臺灣臺中地方檢察署111年度相字第1046號偵查卷
      宗第63頁、第213頁）。
　　⒉另警方於案發據報至現場處理，係由在場者即證人張瑞君
      向警方陳述而循線至被告位在上址居處內查獲被告等情，
      亦經證人張瑞君各於警詢證述、偵訊具結證述明確（參見
      臺灣臺中地方檢察署111年度相字第1046號偵查卷宗第63
      頁、第213頁），依前開說明，被告此部分行為，核屬上
      揭條文所定「逃逸」之構成要件，且具有駕駛動力交通工
      具發生交通事故，致人死亡而逃逸之主觀故意至明。
　㈤從而，被告上述自白內容，核與前揭事證相符，應堪採信，
    本案事證明確，其所為上開各犯行，均堪認定。  
三、論罪科刑部分：
  ㈠按警察任務為依法維持公共秩序，保謢社會安全，防止一切
    危害，促進人民福利，警察法第2條定有明文。又按警察為
    制止或排除現行危害公共安全、公共秩序或個人生命、身體
    、自由、名譽或財產之行為或事實狀況，得行使本法規定之
    職權或採取其他必要之措施；警察依前項規定，行使職權或
    採取措施，以其他機關就該危害無法或不能即時制止或排除
    者為限。另本法所稱警察職權，係指警察為達成其法定任務
    ，於執行職務時，依法採取查證身分、鑑識身分、蒐集資料
    、通知、管束、驅離、直接強制、物之扣留、保管、變賣、
    拍賣、銷毀、使用、處置、限制使用、進入住宅、建築物、
    公共場所、公眾得出入場所或其他必要之公權力之具體措施
    ，警察職權行使法第28條、第2條第2項分別定有明文。又按
    刑法第135條第1項之妨害公務罪，以行為人對於公務員依法
    執行職務時，施以強暴、脅迫，即屬當之；所稱「強暴」，
    係指一切有形力即物理力之行使而言，不問其係對人或對物
    為之均包括在內；所稱「脅迫」，則指以侵害生命、身體、
    自由、名譽、財物之不法為目的之意思，通知對方足使其生
    恐怖之心之一切行為而言（最高法院82年度台上字第608號
    判決要旨參照）。經查，被告就犯罪事實欄㈢所示，於員警
    紀蒼佑依法執行職務之際，接續徒手毆打，或以手掐住、以
    腳踢員警紀蒼佑頸部、胸口處，致使公務員即員警紀蒼佑因
    而受有頸部擦傷、左側手肘擦傷、胸部挫傷之傷害，已如前
    述，自屬對於員警所施予有形之物理力，而為強暴行為。　
　㈡核被告就犯罪事實欄㈠所為，係犯刑法第185條之3第2項前段
    之駕駛動力交通工具而有吐氣所含酒精濃度達每公升0.25毫
    克以上，致不能安全駕駛因而致人於死罪；另就犯罪事實欄
    ㈡所為，係犯刑法第185條之4第1項後段之駕駛動力交通工
    具發生交通事故，致人死亡而逃逸罪；至就犯罪事實欄㈢所
    為，係犯刑法第135條第1項妨害公務罪、刑法第277條第1項
    傷害罪。　
　㈢刑法第185 條之3第2項所定，駕駛動力交通工具，吐氣所含
    酒精濃度達每公升0.25毫克或血液中酒精濃度達百分之0.05
    以上，因而致人於死或致重傷之處罰規定，考其立法及歷次
    修正之立（修）法理由，旨在特別因應服用酒類過量後駕駛
    動力交通工具（下稱危險酒駕行為），足以造成注意能力減
    低，並導致「意識模糊」，在此情形下仍從事危險酒駕行為
    ，將提高重大交通事故發生之可能。是行為人對此危險性應
    有預見可能性，卻輕忽危險酒駕行為可能造成死傷之嚴重侵
    害法益結果。原依數罪併罰處理之結果，尚不足以彰顯危險
    酒駕行為致人於死或致重傷之惡性。爰參考刑法公共危險罪
    章相關規定及道路交通管理處罰條例，對於危險酒駕行為之
    處罰方式，以及外國立法例不乏對酒駕肇事致人於死傷行為
    獨立規範構成要件之情形，爰增訂上開加重結果犯之刑罰，
    處以較高刑責，以期有效遏阻酒駕行為，維護民眾生命、身
    體及財產安全（最高法院110年度台上字第3150號判決要旨
    參照）。可見本條項之立法目的，有意將酒後駕車肇事致人
    於死或重傷之處罰，以刑法第185 條之3 第2 項規定，取代
    刑法第185 條之3 第1 項與刑法第276 條或刑法第284 條併
    合處罰之意。故於此種情形，應依法條競合優先適用刑法第
    185 條之3 第2 項規定處斷。　　
　㈣按汽車駕駛人，無駕駛執照駕車、酒醉駕車、吸食毒品或迷
    幻藥駕車、行駛人行道或行經行人穿越道不依規定讓行人優
    先通行，因而致人受傷或死亡，依法應負刑事責任者，加重
    其刑至二分之一，此固經道路交通管理處罰條例第86條第1
    項定有明文，惟此既屬刑罰效果之規定，自應符合刑罰禁止
    雙重評價之法律適用原則。是觀其法條文義所指「依法應負
    刑事責任」，應排除所適用之刑事責任法規業已就酒醉駕車
    評價為科刑之要件（例如現行刑法第185條之3第2項），始
    屬符合上開法理。而刑法第185條之3第2項前段之罪，乃結
    合不能安全駕駛動力交通工具而駕駛罪及過失致人於死罪之
    構成要件，並規定較重之法定刑，然不影響其本質上係前開
    二行為之認定（最高法院100年度台非字第373號判決要旨參
    照）。故汽車駕駛人服用酒類駕車肇事致人死亡時，因同一
    刑罰加重事由已經增訂於刑法第185條之3第2項前段予以評
    價而為加重，則關於汽車駕駛人服用酒類駕車部分，應已無
    再依道路交通管理處罰條例第86條第1項規定加重其刑之適
    用，否則即違反雙重評價禁止原則，而有過度處罰之情形（
    最高法院103年度台上字第3473號判決要旨參照）。經查，
    被告未考領小型車普通駕駛執照等情，業據被告於本院審判
    中自承（參見本院卷宗第110頁），並有駕籍查詢結果列表
    、證號查詢汽車駕駛人資料各1份（參見臺灣臺中地方檢察
    署111年度相字第1046號偵查卷宗第205頁、本院卷宗第49頁
    ）附卷可參，足見其明知上情，猶於飲用酒類達不能安全駕
    駛程度後，無照駕駛系爭車輛上路，肇生本案車禍，且致使
    被害人林松柏因車禍傷重而死亡，雖合於道路交通管理處罰
    條例第86條第1項「酒醉駕車、無駕駛執照駕車」加重其刑
    規定，然按刑法第185條之3第2項前段既已就行為人服用酒
    類致不能安全駕駛動力交通工具而駕駛，因而致人於死之犯
    行，予以加重處罰，而屬特別規定。故就被告酒醉駕車情狀
    ，即無庸再依道路交通管理處罰條例第86條第1項規定加重
    其刑；至該條項之數種加重事項係屬列舉規定，行為人僅符
    合其一即構成加重其刑之要件，而刑法第185條之3第2項前
    段之加重結果犯規定，實質上既已加重其刑，縱被告尚另有
    無駕駛執照而駕車因而致人死亡情狀，亦毋庸另再予加重其
    刑，均附此敘明。
  ㈤按刑法上一行為而觸犯數罪名之想像競合犯，其目的在於避
    免對於同一不法要素予以過度評價，則自然意義之數行為，
    得否評價為法律概念之一行為，應就客觀構成要件行為之重
    合情形、主觀意思活動之內容、所侵害之法益與行為間之關
    聯性等要素，視個案情節依社會通念加以判斷。如具有行為
    全部或局部之同一性，或其行為著手實行階段可認為同一者
    ，得認與一行為觸犯數罪名之要件相侔，而依想像競合犯論
    擬。倘行為人非基於單一之犯意，而先後實行數行為，每一
    前行為與次行為，依一般社會健全觀念，在時間差距上，可
    以區隔，在刑法評價上，各具獨立性，且侵害之法益並非同
    一，應依數罪併罰之規定，予以分論併罰（最高法院110年
    度台上字第5918號判決要旨參照）。經查，被告就犯罪事實
    欄㈢部分所犯妨害公務罪、傷害罪之犯行，係在同一處所緊
    密實行，其犯罪目的單一，依一般社會通念，認應評價為一
    罪方符合刑罰公平原則，故被告就此部分所犯前開2 罪，為
    想像競合犯，應依刑法第55條規定從一重之傷害罪處斷。　
    　
　㈥被告所犯上開各罪，在時間差距上可以分開，且犯意各別，
    行為互異，在刑法評價上各具獨立性，應分論併罰。
　㈦爰審酌被告於犯後雖坦承犯行，然①其明知服用含酒精成分之
    酒類飲品對人之意識、控制能力具有相當程度影響，亦會導
    致對周遭事務之注意力及反應能力較平常狀況薄弱；又社會
    上因駕駛者酒後駕車為交通事故發生主因，嚴重危害其他用
    路人之生命、身體安全，相關酒駕肇事致人死傷事件，屢經
    新聞等傳播媒體密集報導，並經法律明文嚴格禁止，然被告
    竟無視上情及誡命規範，猶於飲用酒類後吐氣所含酒精濃度
    已達每公升0.58毫克，貿然無照駕駛車輛行駛在公眾往來道
    路上，其漠視公眾生命及身體安全之心態，顯屬可議；復因
    其駕駛注意力、操控反應能力降低，就其他合法用路者生命
    、身體形成高度危險性，猶超速行駛而自被害人林松柏騎乘
    腳踏車後方追撞前方之被害人林松柏，造成被害人林松柏當
    場發生死亡之嚴重結果，除釀成被害人林松柏無端喪失寶貴
    生命外，更對被害人林松柏家屬內心形成永難彌補之遺憾與
    心靈創傷，被告恣意行為且違規駕駛情節重大，實對被害人
    林松柏家庭成員造成沈重打擊，應嚴予非難；②又其於車禍
    發生後，未即時停車查看，對被害人林松柏施以必要救助處
    理，亦無視同車乘客提醒應停車查看撞人情形，竟駕駛前開
    車輛逃逸，置被害人林松柏在車禍肇事現場於不顧，益徵其
    自私心態及惡性實屬重大；③另其於案發後，除未能勇於面
    對己身錯誤或力謀解決之道外，竟對於身處值勤高風險之警
    員依法執行公務時，施以強暴行為，造成員警受有前述傷勢
    ，嚴重損及公權力之執行，漠視法紀心態昭然若揭，所為實
    無足取。④又考量其個人身心情狀、學經歷及家庭經濟生活
    狀況（詳見本院卷宗第29頁、第112頁至第113頁所示），並
    有衛生福利部豐原醫院精神科病歷0份（參見本院卷宗第121
    頁至第135頁）附卷可參；暨其犯後迄今未能與被害人林松
    柏家屬達成和解，或取得其等諒解之犯後態度，併參酌被害
    人林松柏家屬、告訴人紀蒼佑於本院審理時之陳述意見（參
    見本院卷宗第115頁）等一切情狀，各量處如主文所示之刑
    ，以示懲儆。
　㈧又數罪併罰之案件，於審判中，現雖有科刑辯論之機制，惟
    尚未判決被告有罪，亦未宣告其刑度前，關於定應執行刑之
    事項，欲要求檢察官、被告或其辯護人為充分辯論，盡攻防
    之能事，事實上有其困難，且經上訴後，其中一部分撤銷改
    判，一部分因上訴不合法律上之程式而駁回者，向來不合併
    定其應執行之刑，而應由該案犯罪事實最後判決之法院所對
    應之檢察署檢察官聲請法院裁定定其應執行之刑，是關於數
    罪併罰之案件，如能俟被告所犯數罪全部確定後，於執行時
    ，始由該案犯罪事實最後判決之法院所對應之檢察署檢察官
    ，聲請該法院裁定之，無庸於每一個案判決時定其應執行刑
    ，依此所為之定刑，不但能保障被告（受刑人）之聽審權，
    符合正當法律程序，更可提升刑罰之可預測性，減少不必要
    之重複裁判，避免違反一事不再理原則情事之發生（最高法
    院110年度台抗大字第489號刑事大法庭裁定參照）。依上開
    說明，基於保障被告聽審權，以符合正當法律程序，爰就被
    告所犯各罪為宣告刑之諭知，而暫不定其應執行之刑，附此
    敘明。　
四、至告訴人吳麗玉、被害人家屬林文賓委由告訴代理人洪家駿
    律師或施竣凱律師請求檢察官向法院聲請勘驗警方查獲被告
    當時密錄器、肇事附近現場監視器、被告警詢筆錄錄音電磁
    紀錄物，以證明被告就犯罪事實欄㈠所為，係具殺人犯意（
    參見本院卷宗第109頁、第161頁至第169頁）等語，然因本
    案事證已臻明確，被告所為本案犯行，業經本院認定如前所
    述，是上開調查證據部分，均無調查必要，附此敘明。　
據上論斷，應依刑事訴訟法第299 條第1 項前段，刑法第185條
之3第2項前段、第185條之4第1項後段、第135條第1項、第277條
第1項、第55條，刑法施行法第1 條之1 第1 項，判決如主文。
本案經檢察官陳旻源提起公訴，檢察官林卓儀到庭執行職務。
中　　華　　民　　國　　111 　年　　8 　　月　　31　　日
                  刑事第五庭     審判長法官 唐中興
                                 法      官 黃龍忠
                                 法      官 李怡真
以上正本證明與原本無異。
如不服本判決應於收受送達後20日內向本院提出上訴書狀，並應
敘述具體理由；其未敘述上訴之理由者，應於上訴期間屆滿後20
日內向本院補提理由書（均須按他造當事人之人數附繕本）「切
勿逕送上級法院」。
告訴人或被害人如不服判決，應備理由具狀向檢察官請求上訴，
上訴期間之計算，以檢察官收受判決正本之日起算。
　                         　　　書  記  官 莊玉惠
中　　華　　民　　國　　111 　年　　8 　　月　　31　　日
【附錄】：本案判決論罪科刑法條全文
中華民國刑法第135條
對於公務員依法執行職務時，施強暴脅迫者，處3年以下有期徒
刑、拘役或30萬元以下罰金。
意圖使公務員執行一定之職務或妨害其依法執行一定之職務或使
公務員辭職，而施強暴脅迫者，亦同。
犯前二項之罪而有下列情形之一者，處6月以上5年以下有期徒刑
：
一、以駕駛動力交通工具犯之。
二、意圖供行使之用而攜帶兇器或其他危險物品犯之。
犯前三項之罪，因而致公務員於死者，處無期徒刑或7年以上有
期徒刑；致重傷者，處3年以上10年以下有期徒刑。

中華民國刑法第185條之3
駕駛動力交通工具而有下列情形之一者，處3年以下有期徒刑，
得併科30萬元以下罰金：
一、吐氣所含酒精濃度達每公升零點二五毫克或血液中酒精濃度
    達百分之零點零五以上。
二、有前款以外之其他情事足認服用酒類或其他相類之物，致不
    能安全駕駛。
三、服用毒品、麻醉藥品或其他相類之物，致不能安全駕駛。
因而致人於死者，處3年以上10年以下有期徒刑，得併科2百萬元
以下罰金；致重傷者，處1年以上7年以下有期徒刑，得併科1百
萬元以下罰金。
曾犯本條或陸海空軍刑法第54條之罪，經有罪判決確定或經緩起
訴處分確定，於10年內再犯第1項之罪因而致人於死者，處無期
徒刑或5年以上有期徒刑，得併科3百萬元以下罰金；致重傷者，
處3年以上10年以下有期徒刑，得併科2百萬元以下罰金。

中華民國刑法第185條之4
駕駛動力交通工具發生交通事故，致人傷害而逃逸者，處6月以
上5年以下有期徒刑；致人於死或重傷而逃逸者，處1年以上7年
以下有期徒刑。
犯前項之罪，駕駛人於發生交通事故致人死傷係無過失者，減輕
或免除其刑。

中華民國刑法第277條
傷害人之身體或健康者，處5年以下有期徒刑、拘役或50萬元以
下罰金。
犯前項之罪，因而致人於死者，處無期徒刑或7年以上有期徒刑
；致重傷者，處3年以上10年以下有期徒刑。